【裁判字號】    97,台上,2001
【裁判日期】    970925
【裁判案由】    給付退休金等
【裁判全文】
最高法院民事裁定            九十七年度台上字第二００一號
上  訴  人  中華航空股份有限公司
法定代理人  辰○○
訴訟代理人  陳金泉律師
            葛百鈴律師
            李瑞敏律師
被 上訴 人  甲○○
            乙○○
            丙  ○
            丁○○
            戊○○
            己○○
            庚○○
            辛○○
            壬○○
            癸○○
            子○○
            丑○○
            寅○○
            卯  ○
上列當事人間請求給付退休金等事件，上訴人對於中華民國九十
七年四月三十日台灣高等法院第二審判決（九十七年度重勞上字
第一號），提起上訴，本院裁定如下：
    主  文
上訴駁回。
第三審訴訟費用由上訴人負擔。
    理  由
上訴人之法定代理人變更為辰○○，已依法聲明承受訴訟，合先
敘明。
次按上訴第三審法院，非以原判決違背法令為理由，不得為之。
又提起上訴，上訴狀內應記載上訴理由，表明原判決所違背之法
令及其具體內容，暨依訴訟資料合於該違背法令之具體事實，其
依民事訴訟法第四百六十九條之一規定提起上訴者，並應具體敘
述為從事法之續造、確保裁判之一致性或其他所涉及之法律見解
具有原則上重要性之理由，同法第四百六十七條、第四百七十條
第二項定有明文。而依同法第四百六十八條規定，判決不適用法
規或適用不當者，為違背法令；依同法第四百六十九條規定，判
決有該條所列各款情形之一者，為當然違背法令。是當事人提起
上訴，如以同法第四百六十九條所列各款為理由時，其上訴狀或
理由書應表明該判決有合於各該條款規定情形之具體內容，及係
依何訴訟資料合於該違背法令之具體事實。如依同法第四百六十
八條規定，以原判決有不適用法規或適用法規不當為理由時，依
同法第四百六十九條之一規定，須經第三審法院之許可，而該許
可，以從事法之續造、確保裁判之一致性或其他所涉及之法律見
解具有原則上重要性者為限。本件上訴人對於原判決其敗訴部分
提起上訴，雖以該判決違背法令為由，惟核其上訴理由狀所載內
容，無非係就原審取捨證據、認定事實所論斷：被上訴人庚○○
、辛○○、壬○○之被繼承人侯俊，被上訴人丙○、丁○○、戊
○○、己○○之被繼承人盧憲昌與其餘被上訴人（下稱侯俊等人
）於任職上訴人公司期間，每月領取之「零費」，係屬勞務之對
價，且為經常性之給與，應屬勞動基準法第二條第三款所稱之工
資，於計算侯俊等人之退休金或資遣費時，應加入平均工資計算
。且上訴人與侯俊等人間未有不將「零費」計入平均工資計算之
合意或勞動習慣；而侯俊等人未就其領取之「零費」納稅，及於
受領退休金或資遣費時，未及時異議，均難認被上訴人起訴請求
上訴人補給退休金或資遣費差額，係違反誠信原則而有「權利失
效理論」之適用等情，指摘其理由不備、理由矛盾，而非表明該
判決所違背之法令及其具體內容，暨依訴訟資料合於該違背法令
之具體事實。而關於依民事訴訟法第四百六十九條之一規定提起
上訴部分，上訴人雖謂系爭「零費」是否屬工資、本件有無本院
九十七年台上字第九五０號判決所稱「權利失效理論」之適用，
法律問題意義重大，有加以闡釋之必要，且判決結果影響該公司
營運，具有社會性利益，應認所涉及之法律見解具有原則上重要
性之情形云云。惟系爭「零費」是否屬勞務之對價且為經常性之
給與，屬事實認定之範疇；而本院九十七年台上字第九五０號判
決所涉事實及其法律問題與本件迥不相同，亦不生統一法律見解
之問題；至於上訴人之營運是否因本件判決結果受影響，尤與法
律見解無涉。本件所涉及之法律見解既不具原則上之重要性，自
不應許可上訴。依上說明，應認其上訴為不合法。又原審係因兩
造對於系爭「零費」計入平均工資後，侯俊等人得領取之退休金
、資遣費差額如原判決附表一所示等情，表示不爭執，而依該附
表所載金額命上訴人給付（見原判決第九頁理由(七)第九行以下、
原審卷第七六頁反面），並無上訴人所指「原審計算平均工資逕
以退休前工資總額除以六」之情形，附此敘明。
據上論結，本件上訴為不合法。依民事訴訟法第四百八十一條、
第四百四十四條第一項、第九十五條、第七十八條，裁定如主文
。
中    華    民    國  九十七  年    九    月  二十五  日
                      最高法院民事第一庭
                          審判長法官  蕭  亨  國
                                法官  葉  勝  利
                                法官  高  孟  焄
                                法官  黃  秀  得
                                法官  袁  靜  文
      本件正本證明與原本無異
                                      書  記  官
中    華    民    國  九十七  年    十    月   十四   日
                                                      K


司法院資訊處製作；財團法人民間司法改革基金會備份。
